臺灣苗栗地方法院民事判決　　　　　　　　　　　　　　九十三年度重訴字第九號
　　原　　　告　壬○○○
　　　　　　　　丁○○
　　　　　　　　丙○○
　　　　　　　　庚○○
　　　　　　　　癸○○
　　　　　　　　辛○○
　　　　　　　　卯○○
　　　　　　　　丑○○
　　　　　　　　寅○○
　　兼右　共同
　　訴訟代理人　己○○
　　被　　　告　乙○○
　　　　　　　　戊○○
　　　　　　　　　　　　　樓
　　　　　　　　蔡清山
　　　　　　　　子○○
　　右　一　人
　　訴訟代理人　甲○○
當事人間請求分割共有物事件，本院判決如下：
    主    文
原告之訴駁回。
訴訟費用由原告負擔。
    事    實
甲、原告方面：
一、聲明：兩造共有坐落苗栗縣苗栗市○○段九三之三地號、地目建、面積二七六平
    方公尺土地（以下簡稱系爭土地）准依如起訴狀附圖所示分割方法予以分割。
二、陳述：
（一）系爭土地為訴外人黃阿清（日治時代大正十四年十二月二十四日死亡）與被告
      乙○○所共有，訴外人黃阿清之應有部分為八三六一九分之七八一八四，被告
      乙○○之應有部分為八三六一九分之五四三五，原告與被告戊○○、蔡清山、
      子○○為黃阿清之繼承人，公同共有訴外人黃阿清所遺系爭土地應有部分八三
      六一九分之七八一八四。
（二）系爭土地既無法令限制不許分割情事，亦無因使用目的有不能分割之情形，且
      兩造就系爭土地亦未訂有不分割之契約，而被告乙○○前向苗栗縣政府不動產
      糾紛調處委員會聲請調處，兩造亦未能達成協議，致苗栗縣政府不動產糾紛調
      處委員會逕為裁處。惟如依苗栗縣政府不動產糾紛委員會調處結果，原告世居
      該處之建物勢必面臨部分拆除之命運，所造成之經濟利益損失過鉅，對被告乙
      ○○亦無實益，為此訴請分割系爭土地，並將如起訴狀附圖所示標示紅色部分
      面積十八平方公尺土地由被告乙○○取得，如起訴狀附圖所示標示藍色部分面
      積二五八平方公尺土地則由原告及被告戊○○、蔡清山、子○○公同共有取得
      。
三、證據：提出土地登記謄本一件、苗栗縣政府函一件、實測圖二件、地籍圖謄本一
    件、台北市內湖區戶政事務所函一件、繼承系統表一件（以上均為影本）及
    謄本一件為證。
乙、被告方面：
壹、被告子○○部分：同意分割。
貳、被告戊○○、蔡清山部分：均未到場，亦未提出書狀作何聲明或陳述。
、被告乙○○部分：
一、聲明：如主文所示。
二、陳述：訴外人黃阿清之繼承人共有十三人，本件原告僅壬○○○等十人，當事人
    不適格，應予駁回。
三、證據：提出訴外人黃阿清之繼承系統表一件及相關
    理    由
一、按當事人適格為訴權存在之要件，且屬法院應依職權調查之事項。又以公同共有
    之財產為訴訟標的之訴訟，依民法第八百二十八條第二項規定，應得公同共有人
    全體之同意始得為之。若無事實上無法得全體公同共有人同意之除外情形，而未
    得全體公同共有人同意逕行起訴者，自難謂其當事人適格要件無欠缺，最高法院
    著有八十八年度台上字第一四八六號裁判意旨可資參照。
二、查系爭土地原為訴外人黃阿清與被告乙○○所共有，訴外人黃阿清之應有部分為
    八三六一九分之七八一八四，被告乙○○之應有部分為八三六一九分之五四三五
    ，原告與被告戊○○、蔡清山、子○○為黃阿清之繼承人，迄未就訴外人黃阿清
    所遺系爭土地應有部分八三六一九分之七八一八四為遺產分割，現訴外人黃阿清
    所遺系爭土地應有部分八三六一九分之七八一八四由原告與被告戊○○、蔡清山
    、子○○公同共有等情，為兩造所不爭執，且有兩造所提訴外人黃阿清之繼承系
    統表及相關
    本件原告起訴請求分割共有物，自應得被告戊○○、蔡清山、子○○等人之同意
    ，詎渠等未徵得同為公同共有人之被告戊○○、蔡清山、子○○等人之同意，即
    逕行提起本件訴訟，且逕列公同共有人戊○○、蔡清山、子○○等為被告，自難
    謂其當事人適格要件無欠缺。是本件原告之訴顯無理由，爰不經言詞辯論，逕予
    駁回。
三、本件事證已臻明確，兩造其餘主張、陳述與舉證，經審酌與本院前開判斷不生影
    響，爰不予逐一論述。
四、據上論結，本件原告之訴為無理由，依民事訴訟法第二百四十九條第二項、第七
    十八條、第八十五條第一項前段，判決如主文。
中　　　華　　　民　　　國　　九十三　　年　　　五　　　月　　 十八 　　日
                                  民事庭法　　　官    王萬金
正本係照原本作成。
如對本判決上訴，須於判決送達後廿日內向本院提出上訴狀。
中　　　華　　　民　　　國　　九十三　　年　　　五　　　月　　 十八 　　日
                                        法院書記官    白孝慈
